【裁判字號】    92,訴,338
【裁判日期】    920926
【裁判案由】    損害賠償
【裁判全文】
臺灣士林地方法院民事判決  九十二年度訴字第三三八號
    原      告  乙○○
    訴訟代理人  黃景安律師
    被      告  辛○○
                宇○○
                午○○
                巳○○
                己○○
                宙○○
                未○○
                Ｂ○○
                亥○○
                Ａ○○
                黃○○
                庚○○
                癸○○
                卯○○
                玄○○原名謝.
                            住台北市○○區○○路二段二四七號
                            身.
                Ｃ○○      住台北市○○區○○路二段三二四巷七號
                            身.
                子○○      住台北市○○區○○路三五七巷一號
                            身.
                丑○○      住台北市○○區○○路二段二三七號
                            身.
                寅○○      住台北市○○○路○段一二０巷七弄十一號二樓
                            身.
                壬○○      住台北市內湖區○○○路○段一二０巷七弄三號五樓
                            身.
                辰○○      住台北市○○區○○路二段三二四巷七號
                            身.
                丙○○      住台北市○○區○○路二段三二四巷七號
                            身.
                戊○○      住台北縣三重市○○○路三一五巷六弄十六號
                            身.
                申○○      住台北市○○區○○路二段三二四巷七號
                            身.
                丁○○      住台北市○○區○○路二段三一二巷四五號
                            身.
                地○○○謝玉.
                            住台北市○○區○○路二段三八三號六樓
                            身.
                戌○○謝玉吉.
                            住台北市○○區○○路二二○巷五弄七號四樓
                            身.
                天○○謝玉吉.
                            住台北市○○區○○路二二○巷五弄三號二樓
                            身.
                酉○○謝玉吉.
                            住台北市○○區○○路二段三八三號六樓
                            身.
                興南建設股份有限公司
                            設台北市中正區○○○路○段十一號十八樓
    右  一  人
    法定代理人  甲○○      住.
                            身.
    右三十人
    訴訟代理人  朱子慶律師
    複  代理人  林雅君律師
右當事人間損害賠償事件，本院判決如左：
    主      文
被告應給付原告新台幣壹佰玖拾玖萬壹仟伍佰參拾參元，及自九十一年一月二十日起
至清償日止，按年息百分之五計算之利息。
訴訟費用由被告負擔。
本判決於原告以新臺幣陸拾柒萬元為被告供擔保後，得假執行；但被告如於假執行程
序實施前，以新臺幣壹佰玖拾玖萬壹仟伍佰參拾參元為原告預供擔保，得免為假執行
。
    事      實
甲、原告方面：
  壹、聲明：
      先位聲明：
    一、被告應連帶給付原告新台幣（下同）一百九十九萬一千五百三十三元，及自
        九十一年一月二十日起至清償日止，按年息百分之五計算之利息。
    二、訴訟費用由被告連帶負擔。
    三、願供擔保，請准宣告假執行。
      備位聲明：
    一、被告應給付原告一百九十九萬一千五百三十三元，及自九十一年一月二十日
        起至清償日止，按年息百分之五計算之利息。
    二、訴訟費用由被告負擔。
    三、願供擔保，請准宣告假執行。
  貳、陳述：
    一、緣被告等前以原告所有門牌台北市○○區○○路二段三二四巷七號房屋無權
        占有彼等共有坐落台北市○○區○○段四小段二三０號土地（下稱系爭事件
        ），而訴請鈞院以八十七年度重訴第二十三號民事判決，准被告等提供二百
        八十五萬二千元為擔保，即得為假執行，將上開地上原告所有建物予以拆除
        ，惟原告如於假執行程序實施前以八百五十五萬五千元為被告等提供擔保後
        ，得免為假執行；被告等即依據上開鈞院判決提供擔保聲請鈞院以八十八年
        度執字第一０六二三號強制執行事件，實施假執行，原告為免所有建物被拆
        而無法回復狀，因此，提供擔保免為假執行，被告等以原告所有房屋僅值二
        千一百元，房屋之客觀交易價值低於原告同意支付謝清志之利息甚多，質疑
        原告所給付之利息不合理等語，惟查原告所有建物已歷百餘年，若被被告等
        拆除，實無法回復狀，蓋已無原建物之建材可使用，雖被告等提出稅務機關
        之建物現值證明載明原告所有房屋僅值二千一百元，但該項現值之估計，僅
        依據建物之年資經折舊後之價值，並未就歷史上之價值予以估價，原告所有
        房屋係一百多年前所建，依其歷史及其型式、構造等，現今在台灣已剩無幾
        ，顯屬無價之寶，非被告等所主張之二千一百元之價值，況且原告所有房屋
        係原土地所有人所建，則房屋對於土地，依法有法定地上權存在，就其基地
        之出售有優先承買權，且基於法定地上權之法律關係，亦可自行改建，故為
        免建物被拆除，而受損害，而依鈞院上開判決提供擔保免假執行，原告為免
        假執行而提供擔保，而受有利息之損害，係因被告等提供擔保聲請假執行所
        致，故原告所受之損害，與被告等提供擔保聲請假執行之間有因果關係至明
        ，原告自得依民事訴訟法第三百九十五條第二項之規定及最高法院七十三年
        台上字第五九號判例，因免為假執行所為之給付及所受之損害，請求被告等
        負損害賠償之責。
    二、被告等以原告主張原告提供之擔保金係向訴外人謝清志所借，應非事實，其
        理由係謝清志曾向原告借款，謝清志並無借與原告八百五十五萬五千元之能
        力云云；惟查原告為免受假執行，而央託謝清志想辦法借予原告供擔保之八
        百五十五萬五千元，謝清志即於八十八年八月十日向寶島商業銀行申請借款
        九百萬元，並邀訴外人謝清隆、謝清欽為連帶保證人，此有授信約定書（證
        十三）及借據（證十四）可證外，並由謝清志與謝清隆、謝清欽提供共有坐
        落台北市○○區○○段三小段四二八地號土地一筆及其上三層建物即門牌台
        北市○○路○段二五九號所在為擔保設定抵押權，此有抵押權設定契約書可
        證（證十五號），寶島商業銀行於八十八年九月十七日撥款九百萬元存入謝
        清志在該行新莊分行之綜合存款帳戶內（證十六），謝清志即於當日領出八
        百八十五萬五千元（證十六）向寶島商業銀行新莊分行，請求開給付款人為
        台灣銀行，金額八百五十五萬五千元，到期日為八十八年九月十七日之支票
        乙紙（證十七）交給原告向鈞院提供擔保免假執行，鈞院即由鈞院在台北銀
        行士林分行之帳戶內提示（證十七），足證原告確有向謝清志借款八百五十
        五萬五千元之事實。
    三、查謝清志向寶島商業銀行借款之年息為百分之八點四四，而謝清志以年息百
        分之十二借予原告，所賺取之差額並不多僅百分之三點五六，且較現在一般
        民間借款利息低，係屬合理之利息，而原告每月均依約將利息匯給謝清志，
        足證原告確有因被告等提供擔保聲請假執行，為免假執行而給付因此受有損
        害至明，按民事訴訟法第三百九十五條第二項所規定之損害賠償，係屬無過
        失賠償責任，因被告等係依據鈞院准予假執行之判決，即於提供擔保後，聲
        請鈞院以八十八年度仁執莊字第一０六二三號拆屋還地強制執行事件，聲請
        拆除原告所有房屋，原告為免遭強制執行，而於假執行程序實施前為被告等
        提供擔保免假執行，被告等抗辯聲請假執行係屬合法，且在法院強制執行實
        施前即撤回強制執行之聲請，原告並無損害等語；然民事訴訟法第三百九十
        五條第二項規定之損害賠償，並不以被告等有故意或過失為要件，僅以原告
        因被告等聲請假執行，原告因免假執行所為給付或損害，即得請求被告等返
        還原告所為之給付及所受之損害，被告等雖在假執行程序實施前，因原告提
        供擔保，而撤回強制執行之聲請，由於被告等已依判決提供擔保聲請假執行
        ，並不因被告等撤回強制執行，而可免除其返還原告所為之給付及所受損害
        之責任，原告既因被告聲請假執行，為免假執行而向謝清志借貸八百五十五
        萬五千元為被告等擔保，因而給付謝清志利息，此項利息之給付，與被告等
        之提供擔保聲請假執行間有因果關係至明，雖被告等係依判決聲請假執行，
        但依民事訴訟法第三百九十五條第二項之規定仍應負返還原告為免假執行所
        為給付之利息及損失，原告給付謝清志之利息，有合作金庫匯款回條聯可證
        ，被告等即應負返還及賠償之責。
乙、被告方面：
  壹、聲明：求為判決如主所示。
  貳、陳述：
    一、本件假執行程序尚未實施，原告即無因假執行之實施而發生損害之可言
        按執行法院對於債務人發執行命令，如僅在命令債務人自動履行，既尚未為
        強制其履行之行為，衡其性質，係屬強制執行之準備行為，尚難認假執行程
        序業已實施（最高法院六十六年台抗字第三七八號判例參照，被證八）。查
        本件被告等業於假執行實施前撤回執行之聲請，有鈞院民事執行處九十一年
        四月九日核發之未執行證明書可證（參被證一），是本件強制執行程序既尚
        未實施，原告即強制執行程序債務人即無因假執行之實施而發生損害之可言
        ，台灣高等法院九十一年度抗字第一七三三號民事裁定、九十一年度再抗字
        第九○號民事裁定亦係持此項見解（參被證二、被證三），換言之，原告當
        無因假執行之實施而發生損害之可言；矧且被告業已依法取回原供擔保之提
        存金，則若損害確屬存在，執行法院斷無將被告預供擔保之提存金發還，職
        此益證原告確無因尚未實施之假執行而受到損害，核先敘明。
    二、如鈞院審酌全部卷證資料，仍認被告應負賠償責任，亦請依民法第二百十七
        條第一項之規定，免除或減輕被告賠償之金額
    （一）原告支付利息之行為，乃係因與訴外人謝清志間之借貸關係，與被告等之
          假執行尚難認有相當因果關係。按民事訴訟法第三百九十五條第二項所謂
          被告所受之損害，指因假執行或因免假執行而為給付或供擔保所生之財產
          上損害。此項損害應明確具體，如支出之執行或提存費用、失去之利息等
          ，應不包括被告為籌措其給付而向他人借貸所支出之利息。且原告反擔保
          金之提供，其金錢之來源，並不限於向訴外人謝清志借貸一途，利率亦非
          必高達月息百分一（相當於年息百分之十二），是以應認假執行之執行，
          與原告向訴外人謝清志借貸間不具必然性，難認有相當因果關係，從而原
          告請求利息損害，難謂正當。
    （二）次查「按損害之發生或擴大，被害人與有過失者，法院得減輕賠償金額或
          免除之，民法二百十七條第一項定有明文。此項規定之目的在謀求加害人
          與被害人間之公平，倘受害人於事故之發生亦有過失時，由加害人負全部
          賠償責任，未免失諸過酷，是以賦與法院得不待當事人之主張，減輕其賠
          償金額或免除之職權。換言之，基於過失相抵之責任減輕或免除，非僅為
          抗辯之一種，亦可使請求權全部或一部為之消滅，故裁判上得以職權斟酌
          之。又所謂被害人與有過失，只須其行為為損害之共同原因，且其過失行
          為並有助成損害之發生或擴大者，即屬相當，不問賠償義務人應負故意、
          過失或無過失責任，均有該條項規定之適用。」（最高法院八十六年度台
          上字第一一七八號裁判參照）；又「民法第二百十七條第一項規定，損害
          之發生或擴大，被害人與有過失者，法院得減輕賠償金額或免除之。所謂
          被害人與有過失，只須其行為為損害之共同原因，且其過失行為並有助成
          損害之發生或擴大者，即屬相當，不問賠償義務人應負故意、過失或無過
          失責任，均有該條項規定之適用。」（最高法院八十六年度台上字第四七
          九號裁判參照）。本件原告以相當於年息百分之十二之固定且高額利率，
          向第三人謝清志借貸，顯然就損害之擴大，與有過失。是如鈞院審酌全部
          卷證資料，仍認被告應負賠償責任，亦請依民法第二百十七條第一項之規
          定，免除或減輕被告賠償之金額。
      三、綜上，本件假執行程序尚未實施，原告即無因假執行之實施而發生損害之
          可言；且原告有聯合第三人製造假債權之嫌，尚非無虞；又縱原告與謝清
          志二人間有借貸關係，亦與被告等之假執行難認具有相當因果關係；再者
          ，原告主張之利息損失顯逾系爭房屋價值甚高，如命被告負擔，顯然有失
          公允，是併祈請鈞院依民法第二百十七條第一項之規定，免除被告之賠償
          金額。
丙、本院依職調閱本院八十八年度執字第一０六二三號執行事件歷審卷。
    理      由
一、原告起訴主張：被告等就系爭事件經本院以八十七年度重訴第二十三號民事判決
    供擔保得聲請假執行，被告等供擔保後，經本院復以八十八年度執字第一０六二
    三號強制執行事件，實施假執行；而原告為免假執行而提供擔保，而受有利息一
    百九十九萬一千五百三十三元之損害，而該損害係因被告等提供擔保聲請假執行
    所致，故原告所受之損害，與被告等提供擔保聲請假執行之間有因果關係至明，
    且原告亦於九十一年一月四日以存證信函催告被告應賠償該利息，且存證信函業
    經被告於同年月十七日收受，為此提起本訴，先位聲明被告應連帶給付，若本院
    認不成立共同侵權，則備位聲明被告應共同給付等語。被告則以：本件假執行程
    序尚未實施，原告即無因假執行之實施而發生損害之可言；且原告有聯合第三人
    製造假債權之嫌，尚非無虞；又縱原告與謝清志二人間有借貸關係，亦與被告等
    之假執行難認具有相當因果關係；再者，原告主張之利息損失顯逾系爭房屋價值
    甚高，如命被告負擔，顯然有失公允，是併祈請鈞院依民法第二百十七條第一項
    之規定，免除被告之賠償金額等語，資為抗辯。
二、本件原告起訴所主張之右開事實，業據提出本院八十七年度重訴字第二十三號民
    事判決書、本院八十八年仁莊字第一０六二三號執行命令、本院八十八年度存字
    第一九０四號提存書、台灣高等法院八十八年度重上字第三八一號民事判決、本
    院九十年度聲字第四三三號裁定、本院九十年度取字第二六三五號取回提存物請
    求書、台北銀行定期性在款領息憑條、合作金庫匯款回條、日盛銀行匯款回條、
    第一銀行三重分行全行通存存款存根聯、第三五三號存證信函、雙掛號回執等為
    證，並經本院依職權調取本院八十八年度執字第一０六二三號拆屋還地執行卷查
    核屬實，被告對此亦不爭執，原告之主張自堪信為真實。
三、按「法院廢棄或變更宣告假執行之本案判決者，應依被告之聲明，將其因假執行
    或因免假執行所為給付及所受損害，於判決內命原告返還及賠償。」，民事訴訟
    法第三百九十五條第二項定有明文。又該項規定，兼具實體法之性質，被告於訴
    訟中固得據以請求，即於原告受敗訴判決確定後，另行起訴請求，亦無不可（最
    高法院七十三年台上字第五九號判例參照）。而所謂因假執行所為給付及所受損
    害，係指被告因本案判決之假執行，向原告提出給付及因假執行所受財產上之積
    極損害與消極損害而言。又被告依該項規定請求原告返還所為之給付及賠償所受
    之損害，不問其請求權發生之原因，原告有無故意或過失，亦不問被告之給付究
    屬任意為之抑因實施強制執行程序而為之，祇須本於假執行之宣告而有此種情形
    ，即有該條項之適用。稽其性質，係屬法律規定損害賠償之一種。且此所謂被告
    向原告所為之給付，係指被告因假執行之宣告，依強制執行程序或任意所為之給
    付，所謂被告所受之損害，指因假執行或因免假執行而為給付或供擔保所生之財
    產上損害。而除原告有假藉訴訟程序不法侵害被告權利之情事外，尚難認被告得
    依侵權行為法則請求原告賠償其損害。
四、按民法第一百八十五條，以共同不法侵害他人之權利者為要件，原告就被告有如
    何之故意過失，自應負舉證責任。而民事訴訟法第三百九十五條第二項之請求權
    ，乃本於法律規定損害賠償之法定事由而生，不以債權人故意或過失為要件，已
    如前述。原告自不得僅以被告有民事訴訟法第三百九十五條第二項之事由，即認
    原告主張被告共同侵害原告之權利。然查被告對於本件假執行之聲請，係依本院
    八十七年度重訴第二十三號民事判決供擔保得聲請假執行聲請准許，渠等再提供
    擔保施以假執行。反觀原告則未提出其他積極證據，證明被告就其權利受損有何
    加害行為之不法情事，故原告先位聲明主張被告應負民法第一百八十五條之責任
    ，而負連帶賠償之責，自屬無據，應予駁回。
五、再查，本件原告起訴所主張之右開事實，並經本院依職權調取本院八十八年度執
    字第一０六二三號拆屋還地執行卷查核屬實，被告對此亦不爭執，原告之主張自
    堪信為真實。然被告辯稱：本件假執行程序尚未實施，原告即無因假執行之實施
    而發生損害之可言；且原告有聯合第三人製造假債權之嫌，尚非無虞；又原告主
    張之利息損失顯逾系爭房屋價值甚高，如命被告負擔，顯然有失公允，應有民法
    第二百十七條第一項之適用等語。經查：
（一）所謂因假執行所為給付及所受損害，係指被告因本案判決之假執行，向原告提
      出給付及因假執行所受財產上之積極損害與消極損害而言。又被告依該項規定
      請求原告返還所為之給付及賠償所受之損害，不問被告之給付究屬任意為之抑
      因實施強制執行程序而為之，祇須本於假執行之宣告而有此種情形，即有該條
      項之適用。查本件原告係因被告供擔保聲請假執行後，經本院以八十八年度執
      字第一０六二三號拆屋還地執行事件命原告於執行命令送達之日起十五日內自
      行點交與被告，原告為免假執行而於八十九年九月十七日依法提供擔保，致該
      執行事件因而終結在案，此亦經本院調卷查核屬實，亦如前述，揆諸前揭說明
      ，則被告辯稱：本件假執行程序尚未實施，原告即無因假執行之實施而發生損
      害之詞，即不足採。
（二）按「當事人主張有利於己之事實，應負舉證責任」，民事訴訟法第二百七十七
      條定有明文；又「原告對於自己主張之事實已盡證明之責後，被告對其主張，
      如抗辯其不實並提出反對之主張者，則被告對其反對之主張，亦應負證明之責
      ，此為舉證責任分擔之原則」，最高法院十八年上字第二八五五號判例參照。
      原告主張其向第三人借貸，並受有一百九十九萬一千五百三十三元利息損害一
      事，業據其提出授信約定書、借據、抵押權設定契約書、謝清志寶島商業銀行
      新莊分行之綜合存款存褶、支票乙紙、台北銀行定期性在款領息憑條、合作金
      庫匯款回條、日盛銀行匯款回條、第一銀行三重分行全行通存存款存根聯等影
      本為證，則揆諸前揭說明，被告對該數額之計算不爭執，然否認該借貸關係為
      真，則依舉證責任分配之法則，自應由被告舉證。然被告除空言抗辯外，既未
      舉證以實其說，則其抗辯自不足採，則原告主張其向第三人借貸，並受有一百
      九十九萬一千五百三十三元利息損害一事，即屬可採，其此部分之主張，為有
      理由。
（三）按「民法第二百十七條第一項規定，損害之發生或擴大，被害人與有過失者，
      法院得減輕賠償金額或免除之。所謂被害人與有過失，只須其行為為損害之共
      同原因，且其過失行為並有助成損害之發生或擴大者，即屬相當，不問賠償義
      務人應負故意、過失或無過失責任，均有該條項規定之適用。」（最高法院八
      十六年度台上字第四七九號裁判參照）。是以本院縱得不待被告之主張，而欲
      依職權減輕被告其賠償金額或免除之，其前提仍需原告之過失行為有助成損害
      之發生或擴大者，方足當之。然被告未提出其他積極證據，證明原告有何過失
      行為有助成損害之發生或擴大，則自無該法條之適用，自屬甚明。
（四）綜上所述，從而，原告本於法律規定，訴請被告等給付一百九十九萬一千五百
      三十三元之利息損害等語，洵屬有據，應予准許。
六、末「按給付無確定期限者，債務人於債權人得請求給付時，經其催告而未為給付
    ，自受催告時起，負遲延責任。其經債權人起訴而送達訴狀，或依督促程序送達
    支付命令，或為其他相類之行為者，與催告有同一之效力。」，「前項催告定有
    期限者，債務人自期限屆滿時起負遲延責任。」，民法第二百二十九條第二項、
    第三項著有規定；而遲延之債務，以支付金錢為標的者，債權人得請求依法定利
    率計算之遲延利息，同法第二百三十三條第一項前段復已揭示。從而，本件原告
    請求被告賠償之損害，原告請求被告給付一百九十九萬一千五百三十三元，及自
    其以存證信函催告屆滿翌日即自九十一年一月二十日起至清償日止計算之法定遲
    延利息，為有理由，應予准許。
七、本件兩造均陳明願供擔保，請准宣告假執行及免為假執行，經核均無不合，爰分
    別酌定相當之擔保金額予以准許。
八、兩造其餘主張及所提證據，與本院上開論斷無涉或無違，爰不予一一贅述，附此
      敘明。
九、據上論結，本件原告之訴為有理由，依民事訴訟法第八十五條第一項、第三百九
    十條第二項、第三百九十二條，判決如主文。
中      華      民      國    九十二    年      九      月    二十六    日
                                    臺灣士林地方法院民事第二庭
~B法      官  陳梅欽
右為正本係照原本作成。
如對本判決上訴須於判決送達後廿日內向本院提出上訴狀。
中      華      民      國    九十二    年      九      月      三十    日
~B法院書記官  劉曉玲


司法院資訊處製作；財團法人民間司法改革基金會備份。
